臺灣桃園地方法院民事判決　八十九年度簡上字第一九○號
　　上　訴　人　乙○○
　　法定代理人　甲○○
右當事人間返還押租金事件，上訴人對於中華民國八十九年七月二十八日本院桃園簡
易庭八十九年度桃簡字第一六三號第一審判決提起上訴，本院判決如左：
    主      文
上訴駁回。
第二審訴訟費用由上訴人負擔。
    事      實
甲、上訴人方面：未於言詞辯論期日到場，惟據其於準備程序提出之聲明及陳述略以
    ：
  一、聲明：原判決廢棄，被上訴人在第一審之訴暨假執行之聲請均駁回；第一、二
      審訴訟費用均由被上訴人負擔。
  二、陳述：除與原審判決書所載者相同茲予引用外，補稱：
  （一）原審遽為不利於上訴人之判決，所持理由主要為系爭契約第七條約定，承租
        人若於租約屆滿前遷離他處，不得請求租金、搬遷費或其他任何名目權利金
        之返還，依文義解釋，應指承租人雖得於租期屆滿前終止租約，惟必須放棄
        請求租金或其他權利金返還之權利。惟查，系爭契約第七條不但非賦予被上
        訴人中途隨時片面終止租約之權利，反足證房客不可於租期中隨時遷離。蓋
        依該條約定，於租期內承租人若任意遷離他處時，將喪失租金、遷移費及其
        他任何名目權利金之返還請求權，與同契約第二條約定租期明訂五年，及同
        契約第五條租期屆滿後，承租人不繼續承租時，出租人方需退還保證金之約
        定，前後吻合呼應。此即預防承租人違反第二條約定，在租期中任意搬離，
        故約定將喪失租金等之返還請求權，而此租金顯係針對同契約第十九條「每
        年七月三十一日前給付次年十二個月」之租金而言，又可見若承租人在租期
        中搬遷，就預繳之次年整年租金將全部喪失，以牽制其不敢任意違約而遷離
        ，絕非表示房客得片面在租期中隨時搬走，並印證當時雙方合意租期五年，
        且五年內無所謂終止租約之權利，否則，倘承租人在租期中有隨時終止租約
        之權利，系爭契約第二條即不致明訂期限為五年，且毋庸再設該契約第七條
        之約束。
  （二）再系爭契約第七條約定，若承租人在租期中隨時任意搬遷，將喪失其已交付
        之租金等權利之返還請求權，性質上，係對承租人違約時之處罰，並非表示
        承租人可違約，若本件如被上訴人將該條曲解為係賦予房客片面隨時終止租
        約之權利，則其終止租約自是合法，然既屬合法，將何有受該條約定之處罰
        ，資此顯見，其辯詞矛盾且不合邏輯。按依常理推斷，當然於契約當事人一
        方有違約時，方有受罰可言，苟為合法行使契約權利，豈有受罰之理？再從
        該條約定之反面推論，若被上訴人得於租期內任意搬遷，則同契約第三條租
        期五年及第五條租期屆滿後不續租退還押租保證金等規定，將形同具文，且
        互相矛盾，且將喪失押租保證金存在之意義。按系爭契約第二條租期五年及
        第五條係約定期限屆滿後不續租時退還保證金，均已證明無所謂片面終止租
        約之權利，又押租金之設置亦可強化雙方，尤其是承租人履行五年租期之約
        定，以防止承租人任意中途搬離，故被上訴人無片面在租期中終止租約之權
        利，實再明白不過。
  （三）退言之，即使被上訴人所稱系爭契約第七條係指可中途任意搬遷，惟該條後
        段規定被上訴人因租期中任意搬遷，渠不得請求任何名義之權利金，則該權
        利金當然包括押租保證金返還之權利金在內，被上訴人亦不得請求返還。再
        退言之，被上訴人依系爭租約第十九條約定，應於民國（下同）八十八年七
        月三十一日給付之同年八月至八十九年八月之整年租金新台幣（下同）九十
        六萬元（即每月八萬元）予上訴人，迄今未給付，換言之，上訴人在八十八
        年七月三十一日對被上訴人已有九十六萬元之租金債務，上訴人就此得主張
        抵銷。姑不論被上訴人在租期五年內片面終止租約不合法，即使合法，其片
        面終止租約之時間乃在積欠前述應交次年租金債務之後，由被上訴人發函予
        上訴人表示要在八十八年八月三十一日片面終止租約，惟八十八年七月三十
        一日被上訴人即有應交次年租金九十六萬元之義務，縱解為渠可片面在八十
        八年八月三十一日終止，亦不影響其原應給付租金債務之義務。另被上訴人
        至今猶未將系爭房屋回復原狀遷空交還，亦負有損害賠償及不當得利等責任
        。又渠自行裝設之大門及內部管線等，亦未搬離，既未依約按租賃物之原狀
        交還，何能請求返還押租金。
  （四）被上訴人就系爭租賃房屋之相鄰廠房，亦與訴外人帝國企業織造股份有限公
        司（下稱帝國公司）訂定與上訴人內容、條件相同之契約，被上訴人亦曾以
        起訴狀所述相同理由，向該公司請求返還押租保證金，業經台灣士林地方法
        院以八十八年度士簡字第一三○五號判決被上訴人敗訴在案。
  （五）系爭契約第二條約定，租期自八十四年九月一日至八十九年八月三十一日止
        計五年。同契約第四條雖記載租金應於每月一日以前繳納一個月份，本件被
        上訴人不得藉詞拖延，但兩造在口頭上另約定，被上訴人應於每年七月三十
        一日前，一次簽發一年度十二張之支票交予上訴人，作為一年之租金，且同
        意扣取未到期間之中間利息，一次兌現現金予上訴人，此項特約亦載明於系
        爭契約第十九條。準此，事實上系爭租約租金係一年一付。據之，被上訴人
        應於八十八年七月三十一日，即應給付下一年度之租金支票計九十六萬予上
        訴人。雖被上訴人主張該公司於八十八年三月間，曾以郵局存證信函通知上
        訴人終止租約云云。惟租約既定有期限，被上訴人自不得任意終止租約，至
        於引用民法第四百五十條第三項之規定，乃係未定有期限之租約方有其適用
        。因之，被上訴人依該條規定終止租約，殊屬誤會，而無理由。再被上訴人
        曾將租賃物之部分房屋進行裝潢移作員工宿舍之用。上開裝潢設備依系爭契
        約第六條之約定，自應將所有裝潢拆除搬清騰空，並將房屋交還上訴人。被
        上訴人既主張終止租約，但又拒不履行回復原狀交還房屋之義務，則所稱終
        止契約云云，殊不生效力。本件被上訴人承租系爭房屋達四年以上，其間對
        於房屋有多處破壞或損毀，被上訴人同樣未修補回復原狀，故亦不能認為已
        依法返還系爭房屋予上訴人。抑有進者，被上訴人業將系爭房屋大門更換，
        在渠公司搬走主要機器後，即將大門上鎖，並未將鑰匙交付予上訴人。基於
        被上訴人未點交返還系爭房屋予上訴人之事實，可由上訴人未便擅自打開，
        直至八十九年九月一日租約期滿時，始開鎖打開大門，及系爭房屋之自來水
        費，以被上訴人名義使用至八十八年十二月份等節可見。
  （六）證人陳秋萍於九十年三月一日到院證稱：「公司（按，即被上訴人）黃經理
        將一串廠房及辦公室鑰匙交給我，要我交給上訴人之妻‧‧‧當天我確實有
        交該鑰匙交給她‧‧‧」云云。惟該證詞已為上訴人之妻徐惠卿在另案鈞院
        審理八十九年度簡上字第第九○號訴外人帝國公司與被上訴人間給付租金事
        件中，於九十年三月九日到庭所證：「慶潤公司搬走時，陳秋萍並沒有把鑰
        匙給我」等語所否認。再徵之事理，被上訴人既明知上訴人全家係居住於同
        一廠區內，且出租人為上訴人而非其妻，何以被上訴人公司經理竟命陳秋萍
        將系爭租賃物之鑰匙交予與租約無關之徐惠卿？抑且，本件乃大型工廠之租
        賃，果真有點交返還房屋之事，事關被上訴人之權利義務甚鉅，自應由被上
        訴人之黃經理親自向上訴人明確告知，並親自交付鑰匙，斷無交由公司職工
        隨意交付予與系爭租約毫無關係之第三人之理，準此可證，被上訴人所為主
        張，要難信取。況鈞院將系爭工廠照片提示證人陳秋萍時，伊指稱紅色二層
        樓之樓房，一樓是倉庫，二樓是宿舍，並陳云：「我再次確認所交付鑰匙，
        包括辦公室、廠房之鑰匙一串」等語，據此足證並未包括二樓宿舍部分，此
        與上訴人於八十九年十二月二十九日所呈照片顯示系爭租賃物二樓部分，在
        本件繫屬鈞院時，猶在被上訴人使用中，毫無疑義。被上訴人雖主張：「經
        理黃鳳安於八十八年七月五日，即派員將房屋鑰匙交還上訴人」云云。惟查
        ，事實上被上訴人遲至八十八年八月二日寄發之第四三七號存證信函載明：
        該公司已於八十八年六月三十一日前完全搬遷完畢返還租賃物予上訴人，及
        請上訴人儘速受領租賃物。然由上述存證信函所示，可稽迨至八十八年八月
        二日止，被上訴人並未交還鑰匙，更未點交系爭房屋予上訴人，否則何以遲
        至八十八年八月二日尚要求上訴人儘速受領？尤以，被上訴人在前述二樓裝
        潢為員工宿舍，乃屬工作物而非系爭租賃契約第十七條所示之「稼私雜物」
        可相提並論，既未經被上訴人拆除回復原狀，任意杜撰謂返還房屋，益不可
        信。
  三、證據：除援用原審之立證方法外，另提出系爭契約、大竹郵局第五三號存證信
      函、台灣士林地方法院八十八年度士簡字第一三○五號等判決各乙份及自來水
      費收據二紙、照片五幀等為證，並聲請訊問證人婁昌德。
乙、被上訴人方面：
  一、聲明：如主文所示。
  二、除與原審判決書所載者相同茲予引用外，補稱：
  （一）依本件系爭契約第七條約定，承租人即被上訴人在租賃期間內，得隨時終止
        租約遷移他處，僅被上訴人不得向上訴人請求已付租金之償還、遷移費及其
        他任何名義之權利金而已。故該條約定顯賦予被上訴人中途退約之權利，上
        訴人主張被上訴人不得中途退約，顯不足取。
  （二）按民法第四百五十二條規定：「訂有期限之租賃契約，如約定當事人之一方
        於期限屆滿前，得終止契約者，其終止契約，應依第四百五十條第三項之約
        定，先期通知。」同法第四百五十條第三項規定：「前項終止，應依習慣先
        期通知。但不動產之租金，以星期、半個月或一個月定其支付之期限者，出
        租人應以曆定星期、半個月或一個月前通知之。」故本件被上訴人如欲依系
        爭契約第七條約定，於租期屆滿前終止租約遷離他處，依民法第四百五十三
        條規定，須先期通知。又因本件租金係按月給付，依民法第四百五十條第三
        項之規定，祗要於一個月前通知上訴人終止租約，被上訴人終止租約即屬合
        法。茲被上訴人因業務需要，擬遷移他處，且依系爭契約第七條約定，被上
        訴人得於租賃期間內隨時終止租約遷移他處，為此被上訴人於八十八年三月
        間，以桃園二十七支郵局存證信函第二七號期前通知上訴人，將於同年八月
        三十一日終止合約，屆時被上訴人將房屋遷空返還，同時請求上訴人返還押
        租保證金。因被上訴人依系爭契約第七條之約定有權隨時終止租約，亦已依
        法先期通知，被上訴人終止租約完全合法有據。嗣被上訴人於同年六月間遷
        往桃園縣龜山鄉○○路坑一鄰二之一一號，同月三十日即完全遷離，同年七
        月五日乃將房屋鑰匙交付上訴人妻收受，但因交付鑰匙未取收據，被上訴人
        再於同年九月九日委託吳誠修律師，以該事務所明法字第八八○三○號函聲
        明拋棄租賃物之占有，是以，本件被上訴人已合法終止租約，復將系爭租賃
        物遷空交還上訴人，故上訴人拒絕返還押租保證金，即無理由。上訴人再辯
        稱未收受前開存證信函云云，查上訴人於收到右揭存證信函後，旋於八十八
        年四月二日以天母郵局第一二三號存證信函，對被上訴人通知終止租約之存
        證信函表示意見，稽此得見上訴人確實已收受被上訴人之上述存證信函，故
        方有該回函。
  （三）次按，訂有期限之租賃契約，雙方仍得約定當事人之一方於期限屆滿前得終
        止租約，此觀之民法第四百五十三條規定即明。是以，訂有期限之租賃契約
        並非絕對不得於租賃期間內終止，至為明確。本件系爭契約第七條即屬被上
        訴人得終止租約之約定，被上訴人終止租約後，租賃關係當然消滅，上訴人
        自應將押租保證金返還。上訴人主張雙方合意租期為五年，五年內被上訴人
        即無終止租約之權利云云，並不足採。又系爭契約第七條約定既明白約定被
        上訴人得隨時終止租約遷離他處，此與租約中押租金之約定無涉，兩者更無
        矛盾之處，上訴人將之混為一談，亦屬強辯。
  （四）系爭契約第七條賦予被上訴人中途退約之權利，被上訴人中途退租，乃行使
        租約上權利，無違約可言，且該約定之後段所謂被上訴人不可請求返還已交
        付之租金、遷移費及其他任何名目之權利金，此約定係被上訴人中途退租時
        ，拋棄請求返還已交付租金，而所謂不得要求遷移費及任何名目之權利金，
        乃雙方約定被上訴人搬遷時之費用，由被上訴人自行負擔，並約明不得藉詞
        索求任何權利金而已，該約定之性質非如上訴人所陳係對被上訴人違約時之
        處罰約定，不容上訴人恣意扭曲契約真意；而上訴人主張被上訴人不得請求
        任何名目之權利金，包括押租保證金之請求，非屬事實。至於系爭契約第十
        九條約定，僅在約定被上訴人每年度租金之給付時間，此與被上訴人依系爭
        契約第七條約定中途退租之事，顯不相牟，上訴人混為一談，非可採信。又
        本件租賃契約，被上訴人業於八十八年八月三十一日合法終止，被上訴人即
        無據系爭契約第十九條給付次年度租金之義務，上訴人亦無此請求權，其主
        張以八十八年八月至八十九年八月間之租金計九十六萬元，與本件押租金債
        務抵銷，言不成理。
  （五）上訴人且辯稱，被上訴人尚未將系爭租賃物回復原狀云云，並非實在。蓋上
        訴人將公司遷移至前址後，即向經濟部申辦公司變更登記，且於八十八年八
        月十一日辦妥，稽此可證，被上訴人於租約終止前，確實完全遷離系爭房屋
        。另被上訴人原放置於系爭租賃物內之機具設備繁多，該機器設備及一切員
        工均全搬至新廠房運作上班。系爭房屋內已無任何機具設備及人員留置該處
        ，被上訴人亦未對系爭房屋造成任何破壞，被上訴人已將系爭房屋騰空回復
        原狀。至現場遺留之廢電線，為廢棄雜物，依系爭契約第十七條約定，上訴
        人本可任意處置，被上訴人絕無異議。詎上訴人借題發揮，以被上訴人留置
        之前述廢電線未予清理，即謂被上訴人未將租賃物騰空，當不得信取。況被
        上訴人於八十八年六月底遷出後，即由公司管理部經理黃鳳安於同年七月五
        日派員將系爭租賃物鑰匙交還上訴人之妻收受，再於同年八月二日再以台北
        敦南郵局第四三七號存證信函通知上訴人已完全搬遷完畢，並將房屋返還上
        訴人，上訴人亦未爭執被上訴人關於此存證信函所述交還事實，得資證明被
        上訴人業將房屋點交上訴人，此不容其否認。
  三、證據：除援用原審立證方法外，另提出被上訴人公司執照暨公司變更登記事項
      卡、天母郵局存證信函第一二三號暨回執、本院八十九年度簡上字第九○號民
      事判決、台灣士林地方法院八十九年度簡上字第五一號民事判決等各乙份，及
      遷出系爭廠房照片四幀、被上訴人公司遷至新址機具設備照片四幀等為證，並
      聲請訊問證人陳秋萍。
    理      由
甲、程序方面：本件上訴人經合法通知，未於言詞辯論期日到場，核無民事訴訟法第
    三百八十六條所列各款情形，爰依被上訴人之聲請，由其一造辯論而為判決。
乙、實體方面：
  一、本件被上訴人原審主張：兩造於八十四年六月二十六日簽訂房屋租賃契約，由
      被上訴人承租上訴人坐落桃園縣蘆竹鄉○○街四三之一號廠房暨廠區內所有空
      地，租期自同年九月一日至八十九年八月三十一日止，每月租金六萬元，租金
      每年調升五千元，被上訴人並交付押租保證金五十萬元予上訴人，但該公司業
      於八十八年三月間以存證信函提前通知上訴人，將於同年八月三十一日終止系
      爭租約，並於同年六月三十日前完成遷離系爭租賃物工作，將租賃物返還上訴
      人，本件租約乃經合法終止，故該公司自得依法請求返還右開押租保證金款項
      暨自起訴狀繕本送達翌日即八十九年七月十四日起至清償日止，按週年利率百
      分之五計算之法定遲延利息等語。而上訴人則辯以：被上訴人未合法終止系爭
      租賃契約，又未於租賃屆期前將系爭租賃物返還予上訴人，故被上訴人原審起
      訴之主張，於法乏據，果鈞院認被上訴人右述請求為有理由，則依系爭契約第
      十九條之約定，被上訴人亦應於八十八年七月三十一日給付是年八月起至八十
      九年八月間之全年租金九十六萬元予上訴人，上訴人爰主張抵銷等語。
  二、查兩造對於雙方於八十四年六月二十六日簽訂系爭契約，月租為六萬元，每年
      調升五千元，租期約定為五年，並由被上訴人交付上訴人押租保證金五十萬元
      等節，兩造均不爭執，且有雙方提出之系爭契約在卷可資為憑，故就此部分，
      堪信為真實。
  三、按解釋契約，應以立約當時之真意為準，而真意何在，又應以過去事實及其他
      一切證據資料為斷定之標準，並應通觀契約全文，於文義上及理論上詳為推求
      ，不能拘泥文字致失真意，最高法院八十二年台上字第三四一號判決要旨可資
      參照。本件兩造爭執之系爭契約第七條約定，係載稱「契約期間內乙方（按，
      即承租之本件被上訴人，下同）若擬遷離他處時，乙方不得向甲方（按，即出
      租之本件上訴人，下同）請求租金償還、遷移費及其他任何名目之權利金，而
      應無條件將該房屋照原狀還甲方，乙方不得異議」，然其所言何意？查本件契
      約若解為承租人不得期中終止租約，且其租金給付義務，尚須至租期屆滿始告
      解除，則無論承租人在租期內是否遷離他處，均仍須依約給付租金至租期屆滿
      為止，若此可信，兩造何須另行約定其在「遷離他處」時，不得請求出租人償
      還預收之租金，換言之，該條已無約定實益。又承租人在契約存續期間內「遷
      離他處」，本係其憲法上所保障之自由，而此對契約相對人即出租人言之，並
      無任何損害，惟承租人是否得因之主張在租期內終止契約，且拒絕續付租金？
      本件觀諸系爭契約第七條所示「契約期間內乙方若擬遷離他處時」之法效果乃
      「乙方不得向甲方請求租金償還、遷移費及其他任何名目之權利金」、「而應
      無條件將該房屋照原狀還甲方，乙方不得異議」。易言之，上開約文乃被上訴
      人得於契約期間遷離他處，惟其在遷離他處時，不得向上訴人請求租金償還等
      ，並應將租賃物照原狀返還上訴人。又系爭契約既約定被上訴人應在遷離他處
      時，將租賃物返還上訴人，可徵該約定確係關於兩造終止契約之約定，否則，
      縱使被上訴人已遷離他處，仍不能主張終止契約，則何以渠仍應將租賃物返還
      上訴人！故而，該條所謂「乙方若遷離他處時」，實係「乙方終止契約時」之
      意無訛。再者，檢視該約定全文，其中並未述及被上訴人遷離他處即為違約，
      且未提及被上訴人應負何損害賠償之責，更未言及被上訴人在遷離他處之後，
      系爭租賃契約仍未終止，該公司仍須支付租金等情，資此被上訴人於遷離他處
      後，既須將租賃房屋返還上訴人，渠自無須再負支付租金之義務，則其等間，
      一方不再以物租與他方使用，他方亦不再支付租金，是兩造已無租賃之法律關
      係存在，二造彼此之租賃關係，應屬因終止而消滅，且係被上訴人得以「遷離
      他處」作為終止系爭租約之意思表示無疑。末者，系爭契約第五條所訂「乙方
      應於訂約時，交於甲方新台幣五十萬元作為押租保證金，乙方如不繼續承租，
      甲方應於乙方遷空、交還房屋後無息退還押租保證金」，亦得見上訴人收取之
      押租金，已逾土地法第九十九條規定不得超過二個月租金之總額之限制，倘許
      上訴人既預收一年份租金，併得收取上揭高於法令規定之押租金，設被上訴人
      不得期中終止租約，而於租期中遷離他處，既不得請求償還已預付之租金，並
      不得請求返還押租金，甚而仍須支付租金至租期屆至為止，而上訴人則可再將
      房屋出租，收取雙重租金，顯然有失公平，應非當事人締約之真意。從而，本
      件系爭契約第七條之解釋，堪信所稱「承租人擬遷離他處」確指被上訴人在租
      賃期間內得終止契約而言。本件上訴人執稱，該條約定並不允許承租之被上訴
      人於租期中終止租約，且性質上屬對被上訴人違約之處罰規定云云，恐與契約
      之客觀文義不合，難予信取，
  四、第按，定有期限之租賃契約，如約定當事人之一方於期限屆滿前，得終止契約
      者，其終止契約，應依第四百五十條第三項之規定，先期通知，民法第四百五
      十三條定有明文；又民法第四百五十條第三項則規定：前項終止契約，應依習
      慣先期通知。但不動產之租金，以星期、半個月或一個月定其支付之期限者，
      出租人應以曆定星期、半個月或一個月之本日為契約之終止期，並應至少於一
      個星期、半個月或一個月前通知之。查系爭定期租賃契約係以一個月為租金支
      付之期限，業認定如前述，且此與被上訴人是否預開支票支付租金乙節無礙。
      本件被上訴人依約容得於租賃期間終止租約，又渠曾於八十八年三月八日以桃
      園二十七支局郵局存證信函第二七號期前通知上訴人，將於同年八月三十一日
      終止系爭租約乙節，上訴人於原審原無爭執，嗣上訴人於本院中雖改詞陳稱，
      未收受前開存證信函云云，但上訴人於收到右揭存證信函後，確於同年四月二
      日以天母郵局第一二三號存證信函，對被上訴人通知終止租約之存證信函表示
      異議，基此得徵，被上訴人所陳渠之終止租約存證信函應有到達上訴人等語，
      應非虛詞，且有前述兩造存證信函在卷可考，抑有進者，本件被上訴人之上揭
      終止租約存證信函，經核已依法於終止契約前一個月先期通知上訴人。
  五、本件之最後爭點，厥為被上訴人是否於終止契約時，將系爭租賃標的騰空返還
      上訴人？查被上訴人提出遷廠前後現場相片以證，並聲請本院訊問證人陳秋萍
      ，上訴人則另以照片為證，敘稱被上訴人未依約回復租賃標的原狀後點交，並
      聲請訊問證人婁昌德，及持另案證人徐惠卿於本院八十九年度簡上字第九○號
      帝國公司與被上訴人給付租金案件之證詞為辯；而證人陳秋萍到院證稱：「當
      時，我是被上訴人之員工，擔任會計，我於八十九年三、四月間離職。」、「
      我公司在八十八年六月底將主要機器設備搬至龜山，我是八十八年七月五日離
      開承租之系爭廠房，公司黃經理將壹串廠房及辦公室鑰匙交給我，要我交給上
      訴人之妻，上訴人夫妻住在我們廠區內，我與上訴人夫妻不熟，但我知道她是
      上訴人之妻，長比我矮，我一六八，她約一五幾，當天我確實有將該鑰匙交給
      她，我交給她時，我有告訴她，這些鑰匙交還給她，我們工廠要遷移，當時他
      好像說『好好』，詳細細節，我不清楚」、「（問：提示上證三，交付鑰匙有
      無包括上證三所示之鑰匙？）這門，我們本來沒有鑰匙，只是帶上，此動紅色
      二層樓，一樓是我們倉庫，二樓是宿舍。我再次確認所交付鑰匙，包括辦公室
      、廠房之鑰匙一串。」、「（上訴人請求訊問，鑰匙有無包括三棟廠區共同大
      門鑰匙？）」（參見本院九十年三月一日準備程序筆錄）、「我之前在被上訴
      人慶潤工業股份有限公司受僱作會計，我是在八十九年三月份時離職，我上班
      的地方就在租賃的廠房裡，只有一樓（水泥建築），上訴人乙○○是住在後面
      ，上訴人乙○○的太太徐惠卿我曾經在上班時看過她，徐惠卿與上訴人他們是
      住在同一個廠區，但是不同棟，八十八年六月底之前，我們就陸陸續續搬離，
      我們都沒有剩任何東西在廠房裡面。」、「我們搬離後，我們經理將鑰匙交給
      我，我交其交給上訴人乙○○的太太徐惠卿，因為較少看到上訴人，徐惠卿則
      經常在那裡。我們公司的租金交給誰，我不知道，因為租金部分不是我負責的
      。我八十八年七月五日中午許，交鑰匙給徐惠卿時，她當時有馬上與我去看廠
      區，可是我沒有請她開收據給我表示有收到鑰匙。」（參見本院九十年十二月
      二十日準備程序筆錄）等語綦詳，而徐惠卿雖曾於本院八十九年度簡上字第九
      ○號民事案件中，否認收受陳秋萍交付之鑰匙，但考之證人陳秋萍為被上訴人
      之離職員工，要無當然迴護之必要，而徐惠卿則為上訴人之妻，伊之否認之詞
      ，是否得信，著實堪疑，又證人婁昌德於九十年三月一日本院準備程序調查證
      據時，類於徐惠卿之詞，同理，亦殊難擇信。次者，本院審閱被上訴人提出廠
      區之照片，雖或若干許雜物，對照被上訴人遷移前之照片，可信所餘乃棄置之
      物，此佐以被上訴人分別於八十八年八月二日及同年九月九日，以存證信函及
      委託律師發函，向上訴人聲明拋棄租賃物之占有，有附卷之存證信函及律師函
      得憑，以現場情形綜合判斷，應認為被上訴人確已遷空，已彰彰明甚。至於上
      訴人另提出照片，指摘被上訴人未拆除被上訴人公司員工宿舍之木板隔間，且
      有損壞租賃物部分設備云云，已為被上訴人所否認，而被上訴人遷空後之狀況
      ，是否與原狀相符，因上訴人始終未提出系爭租賃房屋在出租予被上訴人前之
      原狀究為如何，供本院比對勘驗，故無法證明被上訴人有未依約回復原狀之事
      實。另證人陳秋萍代被上訴人公司之承辦經理，將系爭建物鑰匙交予訴外人徐
      惠卿，法評價上，應屬該公司之使者，此非法所不許，上訴人執此指摘伊之交
      付行為法效意思與常情不符，顯屬過詞。且按，「夫妻於日常家務，互為代理
      人。夫妻之一方濫用前項代理權時，他方得限制之。但不得對抗善意第三人。
      」民法第一千零三條定之綦明；又衡諸社會常情，夫妻之一方為他方處理租賃
      事宜，可認屬夫妻得互為代理之日常家務事務。本件前述之鑰匙，交予徐惠卿
      屬實，即可謂依約點交無訛。
  六、綜觀上陳，本院原審認本件被上訴人於合法終止租約，並依約點交系爭租賃物
      後，訴請上訴人返還前此渠給付之押租保證金五十萬元，暨自起訴狀繕本送達
      翌日即八十九年七月十四日起至清償日止，按週年利率百分之五計算之利息，
      為有理由，而予准許，並衡酌相當金額，准予假執行，經核於法堪稱允當。上
      訴意旨藉詞指摘原判決不當，求為廢棄改判，難認有據，是應予駁回。
  七、本件事證業臻明確，兩造其餘攻擊防禦方法，毋庸再予審酌，附此敘明。
  八、據上論結，本件上訴，為無理由，爰依民事訴訟法第四百三十六條之一第三項
      、第四百四十九條第一項、第四百六十三條、第三百八十五條第一項前段、第
      七十八條，判決如主文。
中　　　華　　　民　　　國　　九十一　　年　　　二　　　月　　二十七　　日
                            臺灣桃園地方法院民事第二庭
~B審判長法官　邱瑞祥
~B法　　　官　文衍正
~B法　　　官　朱敏賢
右為正本係照原本作成
不得上訴
中　　　華　　　民　　　國　　九十一　　年　　　二　　　月　　二十七　　日
~B法院書記官　謝文心
